【裁判字號】    97,交聲,1142
【裁判日期】    980527
【裁判案由】    聲明異議
【裁判全文】
臺灣臺南地方法院交通事件裁定        97年度交聲字第1142號
移送機關    交通部公路總局嘉義區監理所麻豆監理站
異議人即
受處分人    甲○○
上列受處分人因違反道路交通管理處罰條例案件，對於交通部公
路總局嘉義區監理所麻豆監理站民國 97年11月3日所為之裁決處
分（處分案號：麻監裁罰字第裁75-ZDA063048號）聲明異議，本
院裁定如下：
    主  文
異議駁回。
    理  由
一、原處分意旨略以：受處分人即異議人甲○○（下稱異議人）
    其所有車牌號碼１７６０－ＱＸ號自用一般小客車，於民國
    九十七年九月十三日五時三十分許，經人駕駛行經國道一號
    南下二四八公里路段時，行車速限一百一十公里，經測時速
    一百二十一公里，超速十一公里，行車速度超過規定之最高
    時速未滿二十公里，為雷達測速照相儀器拍照後經內政部警
    政署國道公路警察局第四警察隊逕行製單舉發。嗣經移送機
    關即交通部公路總局嘉義區監理所麻豆監理站以其違規事證
    明確，依照道路交通管理處罰條例第三十三條第一項第一款
    、第六十三條第一項第一款之規定，裁處異議人罰鍰新臺幣
    （下同）三千元，並記違規點數一點等語。
二、本件異議意旨略以：異議人於違規當時正值強烈颱風辛樂克
    侵台，當時天候相當惡劣，當日國道停止收費。在如此惡劣
    環境下，任何電子、機械等相關儀器該有其使用之環境條件
    ，其於惡劣天候之下皆會有誤差，更何況是強烈颱風侵襲造
    成之風向、風速並無法即時調整校正，所測得之車速必有誤
    差，無公信力可言。又依據違反道路交通管理事件統一裁罰
    基準及處理細則第十二條第十一款規定，駕駛汽車行車速度
    超過規定之最高時速未逾十公里，不予舉發，異議人在於有
    誤差之儀器設備及天候惡劣下所測得之車速僅逾最高速限十
    一公里，如將惡劣氣候所造成之誤差列入計算，異議人並無
    超速之實。因而為此聲明異議，請求撤銷原處分等語。
三、按汽車行駛於高速公路、快速公路或設站管制之道路，不遵
    使用限制、禁止、行車管制及管理事項之管制規則而有行車
    速度超過規定之最高速限或低於規定之最低速限行為者，處
    汽車駕駛人三千元以上六千元以下罰鍰，並記違規點數一點
    。道路交通管理處罰條例第三十三條第一項第一款及第六十
    三條第一項第一款分別定有明文。
四、經查：
(一)、異議人所有車牌號碼１７６０－ＱＸ號自用一般小客車，於
    九十七年九月十三日五時三十分許，經人駕駛行經國道一號
    南下二四八公里路段時，行車速限一百一十公里，經測時速
    一百二十一公里，超速十一公里，行車速度超過規定之最高
    時速未滿二十公里，為雷達測速照相儀器拍照後經內政部警
    政署國道公路警察局第四警察隊逕行製單舉發等情，有舉發
    違反道路交通管理事件通知單存根聯單電腦資料及交通部公
    路總局嘉義區監理所麻豆監理站麻監裁罰字第裁７５－ＺＤ
    Ａ０６３０４８號違反道路交通管理事件裁決書各一紙及違
    規採證照片一幀附卷可稽。
(二)、異議人雖辯稱：於違規當時正值強烈颱風辛樂克侵台，當時
    天候相當惡劣，當日國道停止收費，在如此惡劣環境下，任
    何電子、機械等相關儀器該有其使用之環境條件，於惡劣天
    候之下皆會有誤差，更何況是強烈颱風侵襲造成之風向、風
    速並無法即時調整校正，所測得之車速必有誤差云云。然本
    件用以測定異議人行駛速度所使用之雷達測速儀廠牌係：Ｇ
    ＡＴＳＯＭＥＴＥＲ，規格為：２４．１２５ＧＨｚ照相式
    ，該測速器係由經濟部標準檢驗局於九十七年六月十八日檢
    定合格（檢定合格單號碼：Ｍ０ＧＡ0000000Ａ，Ｍ
    ０ＧＡ0000000Ｂ），檢定合格有效期限至九十八年
    六月三十日止，然其偵測速率之誤差值，於時速一百五十公
    里以下時為不大於一公里，於時速一百五十公里以上時不大
    於二公里，此有經濟部標準檢驗局九十七年六月十八日雷達
    測速儀檢定合格證書及雷達測速儀檢定檢查技術規範各一紙
    在卷可參。則異議人所有之上開車輛於九十七年九月十三日
    經警測得行駛超速時，該雷達測速器尚在檢定合格有效期限
    內，故該雷達測速器其偵測速率誤差值於時速一百五十公里
    以下時，應為正負一公里之內。
(三)、再者，本件違規當日雖確為辛樂克颱風過境臺灣之期間，且
    如異議人所稱當日為停止上班、上課，惟當時該颱風之中心
    位置仍位於臺灣東北部近海，持續向西北方向緩慢移動，此
    有異議人提出之中央氣象局颱風警報發布概況表一份在卷可
    參。另經本院函查中央氣象局嘉義氣象站於本件違規當日五
    時至六時所觀測到平均風風速為每秒五．四至七．二公尺，
    依蒲福風級表相當於四級（微風）至五級（和風）風力，陸
    上情形於四級風時為樹葉及小枝搖動，旌旗招展，五級風時
    則為塵沙風揚，紙片風舞，小樹幹搖動，而違規當日五時至
    六時嘉義地區及設於距離本件違規地點最近之阿丹氣象站所
    測得之降水量均為零，此有交通部中央氣象局九十七年十一
    月二十八日中象參字第０９７００１３０９４號函檢附之逐
    時氣象資料、蒲福風級表等件在卷可參。是依上開氣象站所
    觀測風力、降雨量之情形，足認本件違規地點尚未受颱風嚴
    重影響而有如異議人所稱惡劣天候之情況，而致本件舉發違
    規當時所使用之雷達測速儀器已達無法正常運作之程度。綜
    上，本件舉發機關所使用之雷達測速照相儀器之準確性及正
    確性應值得信賴。是異議人辯稱本件違規當時正值強烈颱風
    辛樂克侵台，當時天候相當惡劣云云，尚屬無據。
(四)、異議人雖又辯稱：依據違反道路交通管理事件統一裁罰基準
    及處理細則第十二條第十一款規定，駕駛汽車行車速度超過
    規定之最高時速未逾十公里，不予舉發，異議人在於有誤差
    之儀器設備以及惡劣天候下，所測得之車速僅逾最高速限十
    一公里，如將惡劣氣候所造成之誤差列入計算及依取締超速
    寬限值十公里之標準，異議人並無超速之實云云。惟按行為
    人有駕駛汽車行車速度超過規定之最高時速未逾十公里情形
    ，而未嚴重危害交通安全、秩序或發生交通事故，且情節輕
    微，以不舉發為適當者，交通勤務警察或依法令執行交通稽
    查任務人員得對其施以勸導，免予舉發，違反道路交通管理
    事件統一裁罰基準及處理細則第十二條第一項第十一款定有
    明文。考其立法目的，在避免機器操作誤差（包含測速照相
    機器本身之誤差、操作人員使用之誤差、超速車輛儀表板顯
    示之誤差等），於超速情節未嚴重危害交通安全等情形下，
    賦予交通警察得實施勸導代替舉發之行政裁量權，以杜爭議
    。至於警員之舉發決定是否適當，事屬行政機關之固有權限
    ，除有重大瑕疵或違法之情形外，並非本院所得置喙，而本
    件警員依雷達測速儀器測得異議人超速十一公里，已逾十公
    里之寬限值，警員並據以舉發顯無明顯瑕疵可指，依上開說
    明，本院自無審查其妥當性之餘地。況本件縱扣除前揭「不
    大於一公里」之誤差值，異議人超速亦已逾最高時速十公里
    ，故異議人並無主張十公里寬限值之餘地。又縱本件異議人
    上開車輛行車速度以一公里之誤差值予以扣除，依前揭說明
    ，警員亦得本於行政機關之固有權限，自行決定舉發或以勸
    導代替舉發。是異議人執上開規定指摘原處分不當，容有誤
    會。
五、綜上所述，異議人所有之車牌號碼１７６０－ＱＸ號自用一
    般小客車於前揭時、地，有行車速度，超過規定之最高時速
    未滿二十公里之違規行為，足堪認定。則移送機關裁決時依
    道路交通管理處罰條例第三十三條第一項第一款、第六十三
    條第一項第一款及違反道路交通管理事件統一裁罰基準表之
    相關內容，裁處異議人罰鍰三千元，並記違規點數一點，核
    無違誤。是本件異議為無理由，應予駁回。
六、據上論斷，應依道路交通管理處罰條例第八十七條第二項，
    道路交通案件處理辦法第十九條，裁定如主文。
中    華    民    國    98    年     5    月    27    日
                        交通法庭法  官  陳金虎
以上正本證明與原本無異。
如不服本裁定應於送達後5日內向本院提出抗告狀（應附繕本）
。
                                書記官  蔡明峰
中    華    民    國    98    年    5     月    27    日


司法院資訊處製作；財團法人民間司法改革基金會備份。
